【裁判字號】    97,消債更,1380
【裁判日期】    980123
【裁判案由】    更生事件
【裁判全文】
臺灣板橋地方法院民事裁定          97年度消債更字第1380號
聲  請  人  甲○○
上列當事人因消費者債務清理事件，聲請更生，本院裁定如下：
    主  文
更生及保全處分聲請均駁回。
聲請費用由聲請人負擔。
    理  由
一、按債務人不能清償債務或有不能清償之虞者，得依本條例所
    定更生或清算程序，清理其債務，消費者債務清理條例（下
    稱本條例）第3 條定有明文。又債務人與金融機構協商成立
    者，不得聲請更生或清算，但因不可歸責於己之事由，致履
    行顯有重大困難者，不在此限；本條例施行前，債務人依金
    融主管機關協調成立之中華民國銀行公會會員辦理消費金融
    案件無擔保債務協商機制與金融機構成立之協商，準用前項
    之規定，本條例第151 條第5 項、第6 項分別定有明文。又
    聲請更生或清算不合程式或不備其他要件者，法院應以裁定
    駁回之，但其情形可以補正者，法院應定期間先命補正，復
    為本條例第8 條所明定。
二、查本件債務人向本院聲請更生，雖主張：其有不能清償債務
    情事，於消費者債務清理條例施行後，曾以書面向最大債權
    金融機構請求共同協商債務清償方案經協商成立，而主張有
    不可歸責於己致履行顯有重大困難之事由，且其無擔保或無
    優先權之債務總額未逾新臺幣（下同）1,200 萬元，復未經
    法院裁定開始清算程序或宣告破產云云。
三、惟查，消費者債務清理條例其首要達成之目的乃為使經濟生
    活陷於窘境之債務人，藉由更生程序，妥適調整債務人與債
    權人之權利義務關係，保障債權人之公平受償，並謀求債務
    人經濟生活之更生，從而健全社會經濟發展。茲依聲請人所
    提出之財產及收入狀況說明書、財政部台灣省北區國稅局財
    產歸屬資料清單及建物，土地登記謄本等件所載，聲請人現
    有擁有不動產與房地總價計621 萬元。惟聲請人之積欠金融
    機構無擔保債務總額為1,376,649 元，此有聲請人提出之財
    團法人金融聯合徵信中心信用報告書、美商花旗銀行、台灣
    銀行、荷蘭銀行、匯豐銀行、聯邦銀行、萬泰銀行、日盛國
    際商銀、中國信託銀行、永豐銀行等債權銀行陳報狀所載債
    權金額附卷可稽。再加計聲請人積欠有擔保債權之國泰世華
    銀行抵押債權2,414,668 元（見聲請人提出之本院97年度抗
    字第207 號裁定所載）及另一債權人乙○○借款30萬元，依
    聲請人所提出之債務金額總計為4,091,317 元（0000000 ＋
    00000000＋300000＝0000000） ，則依統計上開資料，即可
    見聲請人主張其資產價值既高達為621 萬元，實際上遠超過
    過其負債，聲請人顯然並無不能清償債務或有不能清償之虞
    之情形。遑論聲請人自承其為雙溪國小退休校長，每個月可
    按月領退休金43,000元，其有聲請人自行撰寫之聲請前二年
    收入明細表及人消費金融債務協商申請書人財務資料表中收
    入切結書存卷足按，是以其退休薪津，自足以清償每月協商
    金額14, 011 元，聲請人竟於97年8 月自行毀諾，已屬可議
    。至聲請人雖以其妻患有精神分裂症及每月仍須清償上開國
    泰世華銀行房貸23,000元及卡債39,000元，致其有不可歸責
    於己致履行顯有重大困難之事由云云，惟查聲請人之妻雖因
    患有精神分裂症而經本院以96年禁字第129 號宣告為禁治產
    人，但其妻本為台北縣安和國小老師退休，每月亦可按月領
    取退休金52,500元（見聲請人所提出第10卷資料國泰世華銀
    行協商申請書附件所示），且其妻名下亦有台北縣金山鄉土
    地價值達811 萬餘元，亦有其妻財政部台北市國稅局財產歸
    屬資料清單可憑，縱其妻現亦因負債累累，聲請人於法律上
    亦無為之清償之義務，且其妻每月既有相當穩定收入及資產
    ，自無賴聲請人扶養之必要，從而聲請人自不得以其妻患有
    精神分裂症及負債為由而謂其有不可歸責於己致履行顯有重
    大困難之事由。綜上所述，聲請人既所有上開相當價值不動
    產，復每月均有穩定收入，顯有能力清償所負上開債務，堪
    認聲請人並無不能清償債務或有不能清償之虞等情事甚明。
四、綜上，本件聲請人95年6 月既曾成立債務協商程序，然依聲
    請人之財產及收入狀況，尚非不能清償債務或有不能清償之
    虞，更無有何不可歸責於己致履行顯有重大困難之事由，本
    件更生之聲請自不符合本條例第3 條及第151 條第5 項、第
    6 項所定要件，且上開欠缺又屬無從補正，依上說明，自應
    駁回其更生之聲請。又本件更生之聲請既經駁回，則聲請人
    所為保全處分之聲請即失所附麗，應一併駁回，爰裁定如主
    文。
中    華    民    國    98    年    1    月    23    日
              民事第三庭      法  官   朱耀平
上為正本係照原本作成
如不服本裁定，應於裁定送達後10日內，以書狀向本院提出抗告
，並繳納抗告費新臺幣1千元
中    華    民    國    98    年    1    月    23    日
                              書記官   陳淑芳


司法院資訊處製作；財團法人民間司法改革基金會備份。
